臺灣高雄地方法院刑事判決　　　　　　　95年度易字第2036號
公　訴　人　臺灣高雄地方法院檢察署檢察官
被　　　告　乙○○
　　　　　　　　　　（現於臺灣高雄第二監獄另案執行中）
上列被告因竊盜案件，經檢察官提起公訴（95年度偵字第21950
號），本院判決如下：
    主    文
乙○○竊盜，未遂，累犯，處有期徒刑肆月，如易科罰金，以新
台幣壹仟元折算壹日。
其他被訴部分，無罪。
    事    實
一、乙○○前於民國91年間因竊盜等案件，經本院以91年度訴字
    第2084號、92年度簡字第3168號判決，各判處有期徒刑6 月
    、6 月確定，經裁定應執行刑11月確定後，於93年7 月16日
    入監執行，而於93年9 月2 日執行完畢。嗣因動產擔保交易
    法案件，經台灣台南地方法院以95年度簡字第1777號判決，
    判處有期徒刑3 月確定（現在監執行中）。詎竟仍不知悔改
    ，乙○○意圖為自己不法之所有，於95年10月9 日晚上10時
    15分許，在高雄市○鎮區○○路與黃埔街口之高雄市立中正
    高工籃球場附近之騎樓，徒手開啟己○○所有車牌號碼XW5-
    698 號重型機車之坐墊下置物廂，著手竊取己○○所有置放
    於機車內之物品，適有在場路人丁○○、甲○○等人發現後
    報警處理，致未得手。嗣於同日晚上10時20分許，在上址為
    警到場查獲，始知上情。
二、案經高雄市政府警察局前鎮分局移送臺灣高雄地方法院檢察
    署檢察官偵查起訴。
    理    由
壹、證據能力部分：
一、卷附證人壬○○、甲○○、丁○○先後於95年9 月12日、95
    年10月24日在檢察官偵訊時具結證述，而依現階段刑事訴訟
    法規定，檢察官係代表國家偵查犯罪、實施公訴，依法有訊
    問被告、證人、鑑定人之權，而實務運作時，檢察官偵查中
    向被告以外之人所取得之陳述，原則上均能遵守法律規定，
    不致於違法或不當取供，故可信度極高，其等向檢察官所為
    之言詞陳述，並無證據證明有何顯不可信之情況，且與本案
    待證事實相關，依刑事訴訟法第159 條之1 第2 項規定，自
    得為證據。
二、再就卷附高雄市政府警察局鹽埕分局、前鎮分局扣押筆錄、
    扣押物品收據及目錄表各1 份、現場照片6 紙、XW5-698 號
    機車照片1 紙、扣押物品清單1 份等書面資料，雖屬被告以
    外之人於審判外之書面陳述，公訴人、被告於言詞辯論終結
    前，均表示無意見，本院審酌該等書面陳述作成之情形均屬
    正常，並無任何違反法定程序或不當之情形，且與待證事實
    有關聯性，認適當作為證據，依刑事訴訟法第159 條之5 第
    2 項規定，上開書面陳述均具有證據能力。
貳、實體部分：
一、上開事實，訊據被告坦承：伊95年10月9 日有到中正高工藍
    球場騎樓等情，惟否認有下手竊取己○○上開機車置物箱內
    財物之犯行，辯稱：伊當時要到五甲夜市○○○路過停車接
    聽手機等語。
  (一)經查：上開事實，業據證人甲○○、丁○○於檢察官偵訊具
    結證述，及證人甲○○於本院審理中具結證述屬實，並有上
    開前鎮分局扣押筆錄、扣押物品收據及目錄表各1 份、XW5-
    698 號機車照片1 紙在卷佐參。
  (二)被告雖以上揭情詞置辯，惟查：
    (1)證人丁○○於偵查中具結證稱：伊騎腳踏車經過該處，看
      到被告乙○○趴在機車上，機車坐墊翻開，在那邊翻東西
      ；伊確定那人就是被警察抓到的那個人，伊當時打電話報
      警，伊沒有離開；伊與甲○○及一起打球的朋友就過去問
      他「你趴在那邊幹嘛」，伊說「我剛看到你在翻人家的車
      箱」，就發生爭執，後來伊就報警等語明確（參偵26719
      號卷第20頁）；且證人甲○○於偵查中具結證稱：伊到該
      處時，丁○○跟伊說有人在偷挖車箱，伊有看到他把車箱
      打開，伊有親眼看到他打開一台，伊確定翻車的人就是被
      警員帶走的那人等語（參偵26719 號卷第20頁），並於本
      院具結證稱：伊看到被告將手伸到機車下面開關，後來車
      主有過去，車主過去時置物箱是空的，伊等過去時被告手
      上並沒有拿東西；伊當時距離被告約一個法庭的距離，約
      10公尺；是抓到他時才看清楚被告的臉；伊等都一直有注
      意被告的行蹤等語明確（參本院卷第64、65頁），印證相
      符，是被告確有於上開時地，徒手開啟己○○所有XW5-69
      8 號機車置物廂之行為，則被告所辯，即無可採。
    (2)被告雖再辯稱；伊於95年11月19日有再去現場，真正之小
      偷有跑去現場，伊有報案，警察來時，小偷已經跑走，機
      車留在現場云云。惟被告雖於上開日期20時30分許向前鎮
      分局一心派出所報案有人偷竊財物，惟警員辛○○到現場
      時，並沒有發現小偷，嗣後，該警局有查獲一名竊嫌，被
      告有到場指認該名竊嫌並非95年11月19日之竊盜者，而經
      其查證被告用大鎖鎖住之機車，車主於95年10月31日已經
      報案失竊等情，業經證人辛○○於本院具結證述明確（參
      本院卷第69頁），則實際上並未查獲被告所謂於95年11月
      19日現場竊盜者，被告所辯即無法證實。況，被告根本無
      法證明於95年11月19日現場竊盜者，與本件在95年10月9
      日晚上10時15分竊取己○○機車置物箱之人，即為同一人
      ，是容為被告事後掩飾其本件犯行之卸責之詞。
  (三)綜上所述，被告確有下手行竊他人所有機車置物箱內財物而
    未遂之行為，事證明確，犯行堪以認定，應予依法論科。
二、核被告乙○○所為，其徒手竊取他人所有機車置物箱而未果
    之犯行，係犯刑法第320 條第3 項、第1 項之竊取財物未遂
    罪。再被告已著手於犯罪行為之實行，而未至竊得財物之結
    果，為未遂犯，應依刑法第25條第2 項之規定減輕其刑。被
    告前因2 次竊盜案件，經本院以91年度訴字第2084號判決、
    92年度簡字第3168號判決，各判刑6 月、6 月確定，經裁定
    應執行刑11月確定後，於93年9 月2 日執行完畢等情，有臺
    灣高等法院被告前案紀錄表1 份在卷可稽，其於上開徒刑執
    行完畢後5 年內，再故意犯本件有期徒刑以上之罪，為累犯
    ，應依刑法第47條第1 項之規定加重其刑，並依法先加後減
    之。爰審酌被告不思正途以獲取所需，竟率爾竊取他人財物
    ，危害社會治安非輕，且犯後否認犯行，態度欠佳，惟念其
    竊盜未遂，尚無所得，暨其犯罪動機、目的、手段等一切情
    狀，量處如主文所示之刑，並參酌被告犯罪情節，國小畢業
    ，家境勉持等情，諭知易科罰金之折算標準，以資懲儆。
三、至公訴人雖請求對被告宣告強制工作，惟按刑法第90條第1
    項固有規定：有犯罪之習慣或因遊蕩或懶惰成習而犯罪者，
    於刑之執行前，令入勞動場所，強制工作。此係本於保安處
    分應受比例原則之規範，使保安處分之宣告，與行為人所為
    行為之嚴重性、行為人所表現之危險性及對於行為人未來行
    為之期待性相當之意旨而制定，而由法院視行為人之危險性
    格，決定應否令入勞動處所強制工作，以達預防之目的。所
    謂「有犯罪之習慣」係指對於犯罪以為日常之惰性行為，乃
    一種犯罪之習性（參最高法院94年度台上字第6611號判決意
    旨）。本件被告前最後1 次竊盜犯行，發生時間係於92年7
    月間，旋經本院92年度簡字第3168號判決處刑（有判決影本
    1 份在卷足憑），並定應執行刑確定後，於93年9 月2 日執
    行完畢出監，迄本件案發已2 年1 月餘，尚非連續或密接為
    之，再被告本件係屬竊盜未遂犯行，且未以任何兇器為之，
    是難認其已達「有犯罪之習慣或因遊蕩或懶惰成習而犯罪」
    之習性，而以執行上開論罪之科刑為已足，尚無予以宣告強
    制工作之必要，附此敘明。
四、又檢察官另以被告乙○○於上開事實欄所示之時地，除著手
    行竊己○○所有之機車置物箱內財物外，復接連徒手開啟其
    他不詳姓名人士所有停放於該處騎樓下之機車置物箱至少3
    輛以上，著手竊取不詳姓名人士所有置放於機車內之物品，
    適有在場路人發現後報警處理，致未得手，因認此部分亦涉
    犯刑法第320 條第3 項、第1 項之竊盜未遂罪嫌。經查，就
    此部分，訊據被告堅詞否認犯行，辯稱：並無竊取上開騎樓
    附近停放其他機車置物箱財物之行為等語，而公訴人起訴被
    告有此部分犯行，無非以證人丁○○於偵查中之證述，資為
    論據，惟丁○○雖於偵查中證稱：「他（被告）不只翻了一
    台車，光伊看到就有3 、4 台」等語，然其於警詢、偵訊及
    本院審理中，均未具體指明有何3 、4 台車牌號碼之機車置
    物箱被竊，而承辦警員到場時復未就該等機車車主（使用人
    ）為何人、被告有無、如何著手行竊等事項詢問在場證人及
    關係人。況，證人甲○○於本院證稱：當時「停機車的地方
    比較暗」、「看到的時候並不完全清楚」等語明確（參本院
    卷第64頁），此外，並無其他積極證據足堪佐證，是尚難逕
    認被告有此部分竊盜犯行。惟起訴意旨亦認此部分犯行與上
    開論罪部分犯行，為同時段密接所為之接續犯行，有實質上
    一罪關係，爰不另為無罪之諭知，併予敘明。
參、無罪諭知部分：
一、檢察官起訴意旨另以：被告乙○○於95年8 月21日凌晨0 時
    27分許，在高雄市鹽埕區○○○路仁愛公園旁，先以自備之
    手電筒探照柯玉梅所有交由庚○○駕駛而停放於路邊之車牌
    號碼6525-EQ 自小客車車內多次，旋於同日凌晨0 時30分許
    ，持不詳物品敲破上開自小客車右前車窗（毀損部分業經被
    害人撤回告訴），著手竊取置放於該車內之物品，適有在場
    路人看見後報警處理，致未得手。嗣為警於上址查獲，當場
    扣得手電筒、瑞士刀各1 支等物品，因認被告涉犯刑法第32
    1 條第1 項第3 款之加重竊盜罪嫌等語。
二、惟按犯罪事實應依證據認定之，無證據不得認定其犯罪事實
    ；不能證明被告犯罪者，應諭知無罪之判決，刑事訴訟法第
    154 條第2 項、第301 條第1 項定有明文。次按認定不利於
    被告之事實，須依積極證據，苟積極證據不足為不利於被告
    事實之認定時，即應為有利於被告之認定，更不必有何有利
    之證據，最高法院30年上字第816 號著有判例。又按刑法上
    之未遂犯，必須已著手於犯罪行為之實行而不遂，始能成立
    ，此在刑法第25條第1 項規定甚明。同法第321 條之竊盜罪
    ，為第320 條之加重條文，自係以竊取他人之物為其犯罪行
    為之實行，至該條第1 項各款所列情形，不過為犯竊盜罪之
    加重條件，如僅著手於該項加重條件之行為而未著手搜取財
    物，仍不能以本條之竊盜未遂論（最高法院83年度台上字第
    8072號判決參照）。
三、本件公訴人認被告涉有前揭加重竊盜犯嫌，無非係以被害人
    庚○○、柯玉梅之警詢指訴、證人壬○○於警詢、檢察官偵
    訊之證述，有腳踏車照片2 紙在卷，並有上開手電筒、瑞士
    刀各1 支扣案，資為論據。訊據被告固坦承有於上開時地在
    現場，扣案物品為伊所有等情，惟堅詞否認有何加重竊盜罪
    嫌，辯稱：伊所有之扣案物品都是隨身攜帶，且當時手電筒
    沒有電等語。
四、經查：
  (一)證人壬○○於偵查中具結證稱：被告第三次拿手電筒照車子
    時就敲車窗，時間相隔很短，他拿東西敲伊看不清楚，有看
    到是敲玻璃的動作等語；並於本院審理中具結證稱：伊先看
    到被告蹲在路旁抽煙，後來他拿著手電筒照路旁的車子，之
    後被告動手敲汽車車窗，此時伊就打電話報案，被告敲完車
    窗後並沒有拿東西，敲完車窗後就馬上將腳踏車牽到仁愛公
    園裡面；伊當時在距離30公尺的地方看，被告手上拿什麼東
    西伊看不清楚，但被告有往車窗敲，伊有注意被告的動作，
    伊一邊打電話報警，伊有告訴警察是被告做的；後來警方在
    腳踏車的菜籃上有搜到瑞士刀1 把等語明確（參偵21950 號
    卷第20頁，本院卷第71、72頁）；再參諸證人即警員丙○○
    於本院具結證稱：自小客車（6525-EQ 號）只是被敲破車窗
    ，沒有失竊財物，瑞士刀及手電筒是從被告之腳踏車上搜到
    ，伊到現場時，被告手上沒有拿瑞士刀等語明確（參本院卷
    第68頁），則被告於敲破被害人汽車車窗後，並沒有伸手拿
    上開車輛內之財物，被害人柯玉梅、庚○○上開車輛既無遭
    人侵入，亦無車內財物遭竊等情明確，惟被告僅下手敲打上
    開車輛車窗，尚未開門或伸手入內行竊等情應為真正，堪認
    被告僅著手以兇器破壞車窗之加重條件，行為尚未至侵入車
    內尋覓財物，著手竊盜犯行之程度，客觀上僅屬竊盜之預備
    階段。而刑法竊盜罪章，對於預備階段之行為復未規定加以
    處罰，此觀諸刑法第320 條、第321 條自明，而行為之處罰
    應以行為時之法律有規定者為限（刑法第1 條），本件被告
    既僅止於竊盜之預備階段，揆諸前揭說明，自難以其敲打汽
    車車窗，預備入內竊盜之行為，遽論其有犯竊取財物罪。
  (二)綜上，被告上開行為僅屬於攜帶兇器竊盜罪之預備階段，尚
    未及著手，本案既無從證明被告已著手於客觀上可認為竊盜
    行為之實行，而公訴人認被告此部分被訴之竊盜行為，與前
    開論罪科刑部分，係數罪，是就此部分，自應諭知被告無罪
    之判決。另扣案之瑞士刀、手電筒各1 支，雖為被告所有之
    物，惟就毀損部分，告訴人柯玉梅已經撤回告訴，業經檢察
    官於起訴書中敘明；而就此起訴竊盜部分，復未能構成竊盜
    罪責，是不另依刑法第38條第1 項第2 款規定予以宣告沒收
    ，附此敘明。
據上論斷，應依刑事訴訟法第299 條第1 項前段、第301 條第1
項，刑法第320 條第3 項、第1 項、第25條第2 項、第47條第1
項，判決如主文。
本案經檢察官戊○○到庭執行職務。
中　　華　　民　　國　　96　　年　　4 　　月　　4 　　日
　                刑事第二庭  審判長法　官  邱永貴
                                    法  官  楊筑婷
                                    法  官  李昆南
以上正本證明與原本無異。
如不服本判決，應於判決送達後10日內，向本院提出上訴狀。
中　　華　　民　　國　　96　　年　　4 　　月　　4 　　日
                                    書記官  黃美玲
附錄本判決論罪之法條：
刑法第320條第1項
意圖為自己不法之所有或第三人不法之所有，而竊取他人之動產
者，為竊盜罪，處5年以下有期徒刑、拘役或500元以下罰金。
